臺灣高等法院臺中分院刑事判決　　　94年度交上訴字第1518號
　　上　訴　人　　臺灣臺中地方法院檢察署檢察官
　　被　　　告　　丁○○
　　選任辯護人　　陳呈雲 律師
上列上訴人因被告公共危險等案件，不服臺灣臺中地方法院九十
二年度訴緝字第一八號中華民國94年6月9日第一審判決（起訴案
號：臺灣台中地方法院檢察署94年度偵續字第76號，移送併案審
理號：94年度偵字第7282號），提起上訴，本院判決如下：
      主  文
原判決撤銷。
丁○○因過失傷害人，處有期徒刑貳月，如易科罰金，以佰元
折算壹日；又駕駛動力交通工具肇事，致人受傷而逃逸，處有期
徒刑陸月，如易科罰金，以佰元折算壹日。應執行有期徒刑柒
月，如易科罰金，以佰元折算壹日。
    犯罪事實
一、丁○○於民國（下同）93年10月6日上午，駕駛車牌號碼58
    1─ＨＰ號自用小客車，沿臺中市○○○路由西往東方向行
    駛，嗣於同日上午7時25分許，行經同市○○○路與豐富路
    口欲右轉時，本應注意車前狀況及兩車併行之間隔，隨時採
    取必要安全措施，並遵守行駛至交岔路口，轉彎車應讓直行
    車先行之規定，而按當時天候晴、日間自然光線、路面為柏
    油之市區道路○道路路面乾燥、無缺陷、無障礙物、視距良
    好，依當時情形尚無不能注意之情事，乃竟疏於注意，致使
    其自用小客車右側撞及沿同向車道直行，亦疏未注意車前狀
    況之由丙○○所騎乘車牌號碼ＮＰＧ─391號重型機車之前
    輪左側，丙○○當場人車倒地，受有顏面、兩膝及左下肢多
    處挫擦傷等之傷害。丁○○於肇致交通事故致使丙○○受傷
    後，竟未停車對丙○○施予急救、報警處理或採取其他必要
    措施，而基於駕車肇事致人受傷而逃逸之犯意，逕行駕車離
    開現場，嗣經當場目睹丁○○肇事經過之路人乙○○追趕並
    攔下丁○○後，報警處理查獲。
二、案經丙○○訴由臺中市警察局第4分局報告臺灣臺中地方法
    院檢察署檢察官偵查起訴及移送併辦。
    理  由
一、訊據被告丁○○（以下簡稱被告）固坦承上開過失行為致告
    訴人丙○○（以下簡稱丙○○）受傷害之犯行不諱，惟矢口
    否認涉有駕車肇事致人受傷而逃逸之犯行，辯稱：伊並無逃
    逸之意思，伊並不知道撞到人，如果知道，伊一定馬上停下
    來云云，惟查：、被告過失傷害部分，除據被告坦承不諱
    外，復據丙○○指訴綦詳，且核與證人乙○○證述車禍情節
    相符，並有臺中市警察局第四分局道路交通事故現場圖、道
    路交通事故調查報告表各1份及事故現場照片3張附卷足憑。
    按汽車行駛時，駕駛人應注意車前狀況及兩車併行之間隔，
    隨時採取必要之安全措施，且行駛至交岔路口，轉彎車應讓
    直行車先行，道路交通安全規則第94條第3項及第102條第1
    項第6款分別訂有明文。被告駕駛汽車自應注意並遵守前揭
    規定，而事故發生時為晴天、日間自然光線、路面為柏油之
    市區道路○道路路面乾燥、無缺陷、無障礙物、視距良好，
    有員警職務上製作之道路交通事故調查報告表（一）在卷可
    參，依當時情形並無不能注意之情事，竟疏未注意及此，致
    車禍肇事，對本件車禍肇事自有過失。被告既為右轉彎車，
    本應禮讓丙○○之直行車先行，而丙○○行車時，依道路交
    通安全規則第94條第3項之規定，亦應隨時注意車前狀況。
    是綜合卷證觀之，本件事故應係被告轉彎時未讓直行車先行
    （肇事主因），而丙○○亦疏未注意車前狀況（肇事次因）
    所致。又丙○○確因本件車禍受有前揭傷害，亦據丙○○提
    出中山大學附設醫院診斷證明書1紙在卷可稽，丙○○所受
    傷害與被告上揭過失行為間，顯具有相當因果關係。雖丙○○駕駛機車亦疏未注意車前狀況，亦有過失，然此係丙○○
    是否與有過失之問題，並不能因此解免被告過失傷害之責任
    。事證明確，被告過失傷害犯行，已堪認定。、被告駕駛
    動力交通工具肇事致人受傷而逃逸部分：經查被告於發生車
    禍之際，應已知悉確有撞及丙○○之機車，此業據被告於偵
    查中自承：「（問：有無撞到人後逃逸？）有。（問；你有
    無撞到丙○○後，沒有下車察看開車逃逸？）有，因為我想
    說已經轉彎過去了。（問：為何要開車逃逸？）因為我想要
    繼續上班，所以沒有停下來看」等語至明（詳見93年度偵字
    第19477號卷第27頁），且被告更於原審供稱：「肇事逃逸
    部分，我有簽名，沒有話說」等語（詳見原審卷第48頁），
    況被告於警詢即自承：「（問：你車輛何處與對方車輛發生
    碰撞？）右前門下方處和機車左前輪左側發生撞痕」等語（
    詳見93年度偵字第19477號卷第4頁背面），參諸93年度偵字
    第19477號卷第16頁所附被告車輛相片右前門下方處確有撞
    痕，再核與93年度偵字第19477號卷第17頁所附丙○○之機
    車前輪左側確有刮擦痕相符，且丙○○於警詢時即指稱：「
    我車前輪左側處發生碰撞」等語（詳見93年度偵字第19477
    號卷第6頁背面）。況證人乙○○亦於本院行交互詰問時明
    確證稱：被告直接右轉，就擦撞到被害人機車，印象中擦撞
    的時候車身有沒有激烈晃動並無印象，但有聽到一聲砰的一
    聲很大聲等語（詳見本院審理卷第76頁），核與道路交通事
    故現場圖肇事摘要欄所載相符（詳見93年度偵字第19477號
    卷第11頁背面），顯已足證被告確已知悉因其過失肇事後，
    未停車查看至明。其上開辯稱：不知伊並不知道撞到人，並
    無逃逸之意思云云，顯非可採，被告駕車肇事致人受傷而逃
    逸之犯行，亦堪予認定，應予依法論科。
二、被告選任辯護人辯護意旨雖以：丙○○所騎乘之機車為直行
    車，丙○○騎乘之機車倒地後於事故現場留有3點5公尺之刮
    地痕，刮地痕之方向與丙○○原行車方向呈直線，被告駕駛
    小客車右側有刮擦痕但丙○○機車前輪部分並無明顯擦痕等
    情判斷，被告駕駛之自小客車右側擦痕應非本件事故所造成
    ，而證人乙○○於93年12月20日檢察官訊問時結證稱：「當
    時被告肇事後，他撞到人之後就急速右轉逃逸，我就跟在後
    面一邊大叫『你撞到人了、你撞到人了』，一邊追，追到應
    有30公尺左右遇到紅燈他才停下來。停下來時我告訴他『你
    撞到人了』，他就跟我回到現場」等語。而依前述丙○○於
    警詢中所述機車當時車速為每小時40公里，被告駕駛之小客
    車從左後方速度很快右轉過來就發生碰撞，依丙○○所述觀
    之，被告當時車速應大於每小時40公里，以每小時40公里之
    時速計算，每秒鐘之前進距離為11點1公尺，則證人乙○○
    於偵查中證稱追獲被告之距離約為30公尺，約僅為被告行車
    速度3秒鐘之距離，被告如確實知悉肇事並有肇事逃逸之意
    思，又豈可能在行車3秒左右即停車等待紅燈，參諸被告駕
    駛之小客車車身為鋼鐵所造，苟車身突擦撞機車輪胎處，駕
    駛人有可能對輕微之擦撞無法察覺，而本件依前開所述，亦
    無機車與小客車明顯擦撞痕跡之證明，發生車禍當時丙○○
    之機車依現場圖之記載雖確實有3點5公尺之刮地痕跡，然丙○○車輛本有速度，留有刮地痕跡應係事故發生前機車仍有
    車速，致機車倒地後仍有動量造成刮地之痕跡，此亦可由現
    場圖中機車刮地痕與機車原行進方向仍呈一直線可資佐證，
    蓋如係被告車輛右轉彎時與告訴人機車發生巨大力量之撞擊
    ，以汽車係向右行之撞擊力，機車之刮地痕應係向右偏移，
    不可能仍與機車行車方向呈一直線，是本件應僅係被告轉彎
    時未注意讓直行車先行，造成丙○○騎乘機車輕微撞擊被告
    駕駛之小客車後，機車失控倒地，擦撞應未產生巨大震動或
    聲響，被告在車上有可能感覺不到擦撞之情等語，認被告應
    無肇事犯行，惟查：被告於偵查中即已自白上開駕駛之自用
    小客車確有撞及丙○○之機車，復於警詢明確供稱：右前門
    下方處和機車前輪處發生撞痕等語，而93年度偵字第19477
    號卷第16頁所附丙○○之機車橫倒之相片，其機車前方向右
    ，後方向左橫倒於馬路上，雖機車造成之3點5公尺之刮地痕
    跡呈直線，惟依機車橫倒之情形以觀，以及證人乙○○證稱
    ：撞擊之聲音很大聲等語，丙○○所騎乘機車確有遭被告之
    自用小客車往右之撞擊，並造成如相片所示之擦撞痕，且被
    告已知悉其所駕駛之自用小客車確有撞及機車至明，尚無以
    機車造成之3點5公尺之刮地痕跡呈直線，即認本件被告不知
    已肇事。又證人乙○○雖於偵查中及原審證稱實際追逐被告
    之時間及距離前後不一，惟嗣後證人乙○○業於本院明確證
    稱；「印象中係第二個紅綠燈追上被告」（詳見本院審理卷
    第77頁），而被告亦於本院審理時供稱：「我目測30公尺，
    但是實地測量是63公尺」等語（詳見本院審理卷第78頁），
    參諸被告亦於偵查及本院審理時均自承：「有發生車禍，證
    人乙○○來追我」、「證人（指乙○○）追到我」等語（詳
    見93年度偵字第19477號卷第26頁、本院審理卷第80頁），
    則證人乙○○確有追逐被告應足認定，雖有關證人乙○○證
    稱之實際距離及追逐時間，存有爭執，惟縱依被告所言實際
    測量為63公尺，且有紅綠燈，則證人乙○○追逐被告之時間
    ，應非僅30公尺及3秒亦臻明確，從而被告選任辯護人辯護
    意旨認本件證人乙○○追逐被告之距離及時間僅30公尺及3
    秒應無從認定被告有肇事逃逸，尚有誤會，是本件依被告於
    偵查中之自白、上開自用小客車及機車之相片以及道路交通
    事故現場圖所示，被告於知悉肇事後未停車查看且逃逸之事
    實，應臻明確，附予敘明。
三、核被告丁○○所為，係犯刑法第284條第1項前段之過失傷害
    罪及同法第185條之4之駕駛動力交通工具肇事，致人受傷而
    逃逸罪。檢察官移送併辦部分（94年度偵字第7282號）與本
    件原起訴過失傷害部分係屬同一事實，本院自得審究，附此
    敘明。原審判決認被告過失傷害部分罪證明確，予以論罪科
    刑，固非無見，惟原審判決於事實欄固認定被告之自用小客
    車右側撞及丙○○所騎乘車號重型機車之前輪左側，惟於理
    由欄卻認定被告之自用小客車右側擦痕非本件事故造成，然
    參諸上開理由欄一之所述，被告及丙○○均自承撞擊處即
    自用小客車右側及機車之前輪左側，核與卷附自用小客車及
    機車撞擊痕跡相片所示相符，而證人乙○○亦證稱：撞擊時
    很大聲等語。則本件小客車右側擦痕應無否定為非本件事故
    所造成之理，原審判決上開認定，顯與事實不符。另原審判
    決就被告駕駛動力交通工具肇事致人受傷而逃逸部分，疏未
    詳細勾稽，認被告罪證不足，而為無罪之諭知，復有違誤。
    檢察官據丙○○之請求就原審判決關於被告駕駛動力交通工
    具肇事致人受傷而逃逸部分上訴主張被告涉犯駕駛動力交通
    工具肇事致人受傷而逃逸部分罪證明確，指摘原審判決諭知
    被告此部分犯行無罪，顯有不當，即有理由。另檢察官據丙○○之上訴就原審判決關於被告過失傷害部分，認被告並無
    悔意，且未與丙○○和解，量刑顯屬過輕，雖無理由，惟原
    審判決既有上開可議之處，自應由本院將原審判決予以撤銷
    改判，爰審酌被告之過失程度、所生之危害、肇事後之態度
    及丙○○因而受有顏面、兩膝及左下肢多處挫擦傷等之傷害
    ，且亦同有過失，以及被告尚未與丙○○達成民事和解賠償
    等一切情狀，就被告過失傷害部分，量處有期徒刑2月，就
    被告駕駛動力交通工具肇事致人受傷而逃逸部分，量處有期
    徒刑6月，並定其應執行刑為有期徒刑7月，且諭知易科罰金
    之折算標準。
據上論斷，應依刑事訴訟法第369條第1項前段、第364條，刑法
第185條之4、第284條第1項前段、第51條第5款、第41條第1項前
段、第2項，罰金罰鍰提高標準條例第1條前段、第2條，判決如
主文。
本案經檢察官甲○○到庭執行職務。
中    華    民    國  94     年  10     月   13     日
               刑事第三庭  審判長法　官　江　錫　麟
                                 法　官　林　欽　章
                                 法　官　胡　忠　文
上列正本證明與原本無異。
駕駛動力交通工具肇事，致人死傷而逃逸部分得上訴。
過失傷害部分不得上訴。
如不服本判決應於收受送達後十日內向本院提出上訴書狀，其未
敘述上訴之理由者並得於提起上訴後十日內向本院補提理由書（
均須按他造當事人之人數附繕本）。
                                 書記官　陳　麗　玉
中　　華　　民　　國　　94　　年　　10　　月　　14　　日
附錄論罪科刑法條
刑法第185條之4
駕駛動力交通工具肇事，致人死傷而逃逸者，處6月以上5年以下
有期徒刑。
刑法第284條第1項
因過失傷害人者，處6月以下有期徒刑，拘役或5百元以下罰金。
　　　　　　　　　　　　　　　　　　　　　　　　　　　Ｆ
